【裁判字號】    90,上易,1352
【裁判日期】    900605
【裁判案由】    恐嚇
【裁判全文】
臺灣高等法院高雄分院刑事判決          九十年度上易字第一三五二號
    上  訴  人  台灣高雄地方法院檢察署檢察官
    被      告  乙○○
右上訴人因被告恐嚇案件，不服臺灣高雄地方法院九十年度易字第一０八八號中華民
國九十年六月五日第一審判決（起訴案號：臺灣高雄地方法院檢察署九十年度偵字第
三五二二號），提起上訴，本院判決如左：
      主      文
上訴駁回。
      理      由
一、本案經本院審理結果，認原審以不能證明被告乙○○犯罪，諭知無罪判決，核無
    不當，應予維持，並引用原審判決書所記載之理由。
二、檢察官上訴意旨雖又指稱：被告向告訴人甲○○恐嚇，致使告訴人心生畏懼，已
    據告訴人於警訊及偵審中指訴綦詳，並經證人楊宗豪及柯俊宇證述明確，原判決
    諭知無罪不當等情。
三、惟查，刑法第三百零五條之恐嚇危害安全罪之成立，以被害人受恐嚇因而心生畏
    懼，致危害於安全為構成要件。而被害人是否心生畏懼，除被害人之感受陳述外
    ，仍應參酌其他事證，以審認被害人心生畏懼是否真實可採，應屬當然。本件告
    訴人於受恐嚇不得到公司上班後，翌日仍照常至公司上班，並與被告保持聯絡等
    事證，原審判決已明，是告訴人如有心生畏懼，應無照常上班，並與被告保持
    聯絡之理。是告訴人所為心生畏懼之說詞，難認真實可採。原審認告訴人未生畏
    懼，被告所為不構成恐嚇罪，並無不當。上訴意旨執前詞指摘原判決不當，為無
    理由，應予駁回。
據上論斷，應依刑事訴訟法第三百六十八條、第三百七十三條，判決如主文。
本案經檢察官張其主到庭執行職務。
中    華    民    國      九十      年       八       月     二十八     日
                              臺灣高等法院高雄分院刑事第五庭
                                  審判長法官  吳水木
                                        法官  陳朱貴
                                        法官  洪慶鐘
右正本證明與原本無異。
不得上訴。
                                      書記官  陳金卿
中    華    民    國      九十      年       八       月     二十九     日
                                                                  Ａ
臺灣高雄地方法院刑事判決                          九十年度易字第一○八八號
    公  訴  人  臺灣高雄地方法院檢察署檢察官
    被      告  乙○○  男三十八歲（民國○○○年○月○○○日生）
                        住高雄市○○區○○里○○街九一巷三號
                        身分證統一編號：Ｚ000000000號
右列被告因恐嚇案件，經檢察官提起公訴（九十年度偵字第三五二二號），本院判決
如左：
    主  文
乙○○無罪。
    理  由
一、公訴意旨略以：被告乙○○原係設於高雄縣橋頭鄉○○路○段八號農家股份有限
    公司員工，並與甲○○係上開公司同事，被告為達到要求公司加薪之目的，竟於
    民國八十九年九月五日十九時許，在上開公司內，向甲○○表示一同罷工以要求
    公司加薪，因甲○○不願配合，被告竟基於恐嚇之犯意，於上開時、地向甲○○
    恐嚇稱：你不要到公司上班，否則要叫流氓打你等語，使甲○○心生畏懼，致生
    危害於甲○○之生命、身體安全，因認被告涉有刑法第三百零五條之恐嚇危害安
    全罪嫌云云。
二、按犯罪事實應依證據認定之，無證據不得推定其犯罪事實；不能證明被告犯罪者
    ，應諭知無罪之判決，刑事訴訟法第一百五十四條、第三百零一條第一項分別定
    有明文。所謂認定犯罪事實之證據，係指足以認定被告確有犯罪行為之積極證據
    而言，如未發現相當證據，或證據不足以證明，自不能以推測或擬制之方法，以
    為裁判基礎。且告訴人之告訴，係以使被告受刑事訴追為目的，是其陳述是否與
    事實相符，仍應調查其他事實以資審認，始得為不利被告之認定。又認定不利於
    被告之事實，需依積極證據，茍積極證據不足為不利於被告事實之認定時，即應
    為有利於被告之認定，更不必有何有利之證據。次按，刑事訴訟上證明之資料，
    無論其為直接證據或間接證據，均須達於通常一般人均不致於有所懷疑，而得確
    信其為真實之程度，始得據為有罪之認定，若其關於被告是否犯罪之證明未能達
    此程度，而有合理性懷疑之存在，致使無從形成有罪之確信，根據「罪證有疑，
    利於被告」之證據法則，即不得遽為不利被告之認定，其以情況證據（即間接證
    據）斷罪時，尤須基於該證據在直接關係上所可證明之他項情況事實，本乎推理
    作用足以確證被告有罪，方為合法，不得徒憑主觀上之推想，將一般經驗上有利
    被告之其他合理情況逕予排除，此觀諸最高法院七十六年度台上字第四九八六號
    、三十二年度上字六七號判例意旨甚明。末按，刑法第三百零五條恐嚇危害安全
    罪之成立，須基於恐嚇之故意，明確以加害生命、身體、自由、名譽、財產之事
    通知他人，使之發生畏怖心理，致被恐嚇者之生活狀態陷於危險不安之境，始足
    當之，亦有最高法院五十二年臺上字第七五一號判例意旨、最高法院二十七年四
    月十七日決議(一)意旨可參。
三、本件公訴人認被告涉有右揭恐嚇危害安全罪嫌，無非係以告訴人於警訊中所為指
    訴，核與證人楊宗豪、柯俊宇於偵查所證述之情節相符，為其論罪之依據。惟訊
    據被告堅決否認有何恐嚇犯行，辯稱：未曾以「你不要到公司上班，否則要叫流
    氓打你」恐嚇告訴人等語。經查：
  (一)被告確於八十九年九月五日十九時許，因對農家公司現所採取現行工資計算制度
    頗有微詞，爰協同告訴人前往農家公司之警衛室，要求證人楊宗豪廢除現行工資
    計算改恢復前所實行之制度，並於會談中要求告訴人不要上班，繼告以「你不要
    到公司上班，否則要教流氓打你」一節，業據告訴人於警、偵訊及本院審理時指
    訴明確（參警卷第三頁至第四頁、偵查卷第四頁、本院九十年四月十二日審判筆
    錄）核與證人楊宗豪、柯俊宇分於警、偵訊及本院審理時證述情節相符（參警卷
    第五頁至第六頁、偵查卷第五頁至第六頁、本院九十年五月二十二日審判筆錄）
    ，是被告辯稱並無前揭言詞告知告訴人等情，顯無可採，合先敘明。
  (二)惟查縱認被告曾以「你不要到公司上班，否則要叫流氓打你」一語告知告訴人為
    實，然告訴人於被告表示前開言語後，嗣竟與被告、證人楊宗豪及柯俊宇共於警
    衛室中食用點心並聊天，且於翌日即八十九年九月六日仍至農家公司上班，其後
    仍與被告保持聯絡等情，亦據證人楊宗豪、柯俊宇於本院審理時證述明確（參本
    院九十年五月二十二日審判筆錄），足認被告所為前開言語，並未使告訴人於客
    觀上構成威脅，而使告訴人生活狀態陷於危險不安之境。況查，本件告訴人遲於
    八十九年十一月二十七日始至警察機關製作筆錄，並於警訊中表示欲對被告提起
    恐嚇告訴，其後復於偵查中到庭應訊指訴被告恐嚇犯行，惟此均係應農家公司負
    責人楊木及證人楊宗豪之要求方為一情，亦據告訴人於本院審理時自承明白（參
    九十年四月十二日審判筆錄），足見告訴人確無因被告所為前開言詞而有心生畏
    怖之理，被告所為當不構成恐嚇罪。此外，復查無其他積極證據足資證明被告有
    公訴人所指之右揭恐嚇危害安全犯行，既不能證明被告被訴之犯罪，依法應諭知
    無罪之判決。
四、據上論斷，應依刑事訴訟法第三百零一條第一項，判決如主文。
中      華      民      國    九十      年      六      月      五      日
                              臺灣高雄地方法刑事第四庭
                                  法    官  張 維 君
右正本證明與原本無異。
如不服本判決，應於判決送達後十日內，向本院提出上訴狀。
                                  書 記 官  趙 美 玲
中    華    民    國      九十      年      六      月      五      日


司法院資訊處製作；財團法人民間司法改革基金會備份。
